臺灣臺北地方法院刑事判決
110年度原訴緝字第2號
公  訴  人  臺灣橋頭地方檢察署檢察官
被      告  陳加洛



指定辯護人  本院公設辯護人曾德榮  
上列被告因詐欺案件，經臺灣橋頭地方檢察署檢察官提起公訴（
108年度偵字第9782號），由臺灣橋頭地方法院受理後（109年度
審原訴字第1號），認管轄錯誤並判決移轉管轄而移送本院，被
告於本院準備程序中就被訴事實為有罪之陳述，經本院告以簡式
審判程序之旨，並聽取當事人之意見後，裁定改行簡式審判程序
，並判決如下：
    主  文
陳加洛犯三人以上共同詐欺取財罪，累犯，處有期徒刑壹年貳月
。
    事  實
陳加洛於民國108年3月間加入「阿德」、「哥哥」及其他真實姓
名年籍不詳之3人以上所組成、以實施詐術為手段、具有持續性
、牟利性及結構性之詐欺集團，其擔任俗稱「取款車手」之工作
（所涉參與犯罪組織犯行，業經臺灣彰化地方法院以108年度原
訴字第15、24號判處罪刑確定）。陳加洛加入上開詐欺集團後，
即夥同成年成員，共同基於3人以上詐欺取財及洗錢之犯意聯絡
，先推由不詳成員於108年3月27日下午2時26分許，去電向劉豐
碩訛稱：你兒子擔保債務，現在在我手上，要拿錢贖回云云，致
其陷於錯誤而依指示至新北市○○區○○路00號臺灣銀行新店分行提
領美金1,117元及新臺幣3萬元（下稱本案款項）後，再將本案款
項放置在上開銀行分行旁巷道之交通錐內（下稱取款址），此期
間不詳成員均與劉豐碩保持通話，而綽號「哥哥」之另名不詳成
員同時間以電話指示陳加洛於取款址等候，俟劉豐碩甫置放本案
款項離去之際，陳加洛旋上前拿取本案款項，並於當日某時將本
案款項攜至桃園市中壢區某百貨公司上繳予不詳成員。
    理  由
壹、證據能力部分：
    本案據以認定事實之供述證據，公訴人、被告陳加洛及辯護
    人於本院言詞辯論終結前均未爭執其證據能力，經審酌該等
    證據之取得並無違法，且與本案待證事實具有關聯性，依刑
    事訴訟法第159條之5之規定，自有證據能力；至所引非供述
    證據部分，與本案事實具自然關聯性，且非公務員違背法定
    程序所取得，依同法第158條之4規定反面解釋，亦具證據能
    力。
貳、實體部分：
一、認定事實所憑之證據及理由： 
  ㈠上揭事實，業據被告於本院準備程序及審理時坦承不諱，核
    與證人即告訴人劉豐碩於警詢、偵訊及本院準備程序之指述
    情節相符，且有告訴人持用行動電話門號之通聯紀錄及取款
    址現場監視器錄影檔案截圖暨檔案光碟在卷可佐，上開檔案
    並據本院於準備程序勘驗屬實，並製有勘驗筆錄附卷可參，
    足認被告前揭任意性自白與事實相符，確可採信。
　㈡又被告向告訴人取得本案款項後，旋將款項上繳不詳成員，
    致款項之流向去向不明而無從追查，客觀上已製造該詐欺犯
    罪所得金流斷點，達成隱匿犯罪所得之效果，妨礙該詐欺集
    團犯罪之偵查，自構成洗錢防制法第2條第2款「掩飾或隱匿
    特定犯罪所得之本質、來源、去向、所在、所有權、處分權
    或其他權益者」之洗錢行為甚明。　　　
　㈢綜上，本案事證明確，被告犯行堪以認定，應予依法論科。
二、論罪科刑：
  ㈠法律適用與共犯關係：
    核被告所為，係犯刑法第339條之4第1項第2款之三人以上共
    同冒用公務員名義詐欺取財罪、洗錢防制法第14條第1項之
    洗錢罪。
　㈡共犯及罪數關係：
　⒈被告與共犯「阿德」、「哥哥」及其餘不詳年籍之本案詐騙
    集團成年成員就上開犯行間，係在合同意思範圍內，各自分
    擔犯罪行為之一部，並相互利用他人之行為，以達遂行加重
    詐欺取財及洗錢等犯行，有犯意聯絡及行為分擔，應論以共
    同正犯。
　⒉被告以一行為同時觸犯三人以上共同詐欺取財罪及洗錢罪，
    屬想像競合犯，應依刑法第55條規定，從一重之三人以上共
    同詐欺取財罪處斷。
　㈢犯罪事實擴張之說明：
    起訴書犯罪事實欄雖未敘及被告洗錢犯行部分，然此部分與
    起訴論罪部分，具有裁判上一罪關係，依審判不可分原則，
    乃為起訴效力所及，被告亦已就該部分犯行經本院告知後為
    認罪之陳述，本院自得併予審理。
　㈣刑之加重事由：　　
    被告前因幫助犯詐欺取財案件，經法院判處罪刑確定，復與
    另案妨害兵役案件之罪刑定應執行有期徒刑4月確定，於106
    年3月4日縮刑期滿執畢出監等情，有臺灣高等法院被告前案
    紀錄表在卷可參，其於受有期徒刑執行完畢後，5年內故意
    再犯本案有期徒刑以上之罪，為累犯，本院審酌其前案所犯
    案件與本案均屬詐欺案件，而本案犯行之罪質及法定刑度較
    前案犯行更重，且於前案執行完畢非久即再犯本案，足認其
    未因前案刑罰執行後有所警惕，刑罰感應力薄弱，參諸司法
    院釋字第775號解釋意旨，依刑法第47條第1項規定加重其刑
    並無違背罪刑相當性原則，爰依法加重之。
　㈤量刑審酌： 
    爰以行為人責任為基礎，審酌被告不循正途獲取財物，竟擔
    任取款車手之工作，使告訴人受有財產損害，並危害財產交
    易安全，實屬不該，兼衡被告犯後坦認犯行然未賠償告訴人
    所受損害之態度，非居於詐欺犯罪主導地位之犯罪情節、告
    訴人被詐欺之金額高低、被告審理時自陳國中畢業之智識程
    度、入監前當粗工、現在監服刑、未婚無子女、無需扶養親
    人等生活狀況，暨其犯罪動機、目的及告訴人於本院審理時
    陳稱「量刑部分請法院依法判決，希望被告可以自新，不跟
    被告計較其金錢損失」之意見等一切情狀，量處如主文所示
    之刑，以資懲儆。　
三、沒收與否之說明：
　　被告於準備程序堅稱其就本案犯行尚未取得報酬，卷內亦無
    積極事證可認被告已取得擔任本次車手工作之報酬，又審酌
    被告僅係負責取款之角色，並非主謀者，衡諸目前司法實務
    查獲之案件，詐欺集團之取款車手對於所提領之贓款並無何
    處分權限，爰不予宣告沒收犯罪所得。　　 　
據上論斷，應依刑事訴訟法第273條之1第1項、第299條第1項前
段（依法院辦理刑事訴訟案件應行注意事項第159點，判決書據
上論結部分，得僅引用應適用之程序法條），判決如主文。
本案經檢察官張家芳提起公訴，檢察官高光萱到庭執行職務。
中　　華　　民　　國　　110 　年　　10　　月　　21　　日
　　　　　　　　　刑事第七庭  法　官　賴鵬年
以上正本證明與原本無異。 
如不服本判決應於收受送達後20日內向本院提出上訴書狀，並應
敘述具體理由；其未敘述上訴理由者，應於上訴期間屆滿後20日
內向本院補提理由書（均須按他造當事人之人數附繕本）「切勿
逕送上級法院」。告訴人或被害人如對於本判決不服者，應具備
理由請求檢察官上訴，其上訴期間之計算係以檢察官收受判決正
本之日期為準。因疫情而遲誤不變期間，得向法院聲請回復原狀
。
                              書記官  徐鶯尹 
中　　華　　民　　國　　110 　年　　10　　月　　22　　日
附錄本案論罪科刑法條：
中華民國刑法第339條之4
犯第339條詐欺罪而有下列情形之一者，處1年以上7年以下有期
徒刑，得併科1百萬元以下罰金：
一、冒用政府機關或公務員名義犯之。
二、三人以上共同犯之。
三、以廣播電視、電子通訊、網際網路或其他媒體等傳播工具，
    對公眾散布而犯之。
前項之未遂犯罰之。
洗錢防制法第14條
有第二條各款所列洗錢行為者，處7年以下有期徒刑，併科新臺
幣5百萬元以下罰金。
前項之未遂犯罰之。
前二項情形，不得科以超過其特定犯罪所定最重本刑之刑。